【裁判字號】    98,聲,3077
【裁判日期】    981203
【裁判案由】    聲請定其應執行刑
【裁判全文】
臺灣臺北地方法院刑事裁定              98年度聲字第3077號
聲  請  人  臺灣臺北地方法院檢察署檢察官
受  刑  人  甲○○
上列聲請人因受刑人數罪併罰有二裁判以上，聲請諭知易科罰金
之折算標準案件（98年度執聲字第2342號），本院裁定如下：
    主  文
甲○○所犯如附表所示之罪，所處如附表所示之刑，應執行有
期徒刑捌月，如易科罰金，以銀元佰元即新臺幣玖佰元折算壹
日。
    理  由
一、聲請意旨略以：受刑人甲○○因背信案件等罪，先後經法
    院判決確定詳如後附表所示，應依刑法第53條、第51條第5
    款定其應執行之刑，爰依刑事訴訟法第477條第1項聲請本院
    定其應執行之刑等語。
二、按刑法第2 條第1 項規定：「行為後法律有變更者，適用行
    為時之法律。但行為後之法律有利於行為人者，適用最有利
    於行為人之法律」。而依刑法第51條定應執行刑時，「裁判
    確定前犯數罪，其中一罪在新法施行前者，亦同（即亦應為
    新舊法比較）。」，最高法院95年5 月23日第8 次刑事庭會
    議決議可資參照。本件被告於裁判確定前犯上開3 罪，均係
    於95年7月1日之前犯之，而刑法第51條、第41條業於94年2
    月2 日修正公布，並於95年7月1日施行。修正前刑法第51條
    規定：「數罪併罰，分別宣告其罪之刑，依左列各款定其應
    執行者：」，其中第5 款規定：「宣告多數有期徒刑者，於
    各刑中之最長期以上，各刑合併之刑期以下，定其刑期。但
    不得逾20年。」；修正後刑法第51條第5 款規定：「宣告多
    數有期徒刑者，於各刑中之最長期以上，各刑合併之刑期以
    下，定其刑期。但不得逾30年」，經比較結果，修正後刑法
    並非較有利於行為人，依刑法第2條第1項前段之規定，仍應
    依修正前刑法，定其應執行之刑。又修正前刑法第41條第1
    項前段規定：「犯最重本刑為5 年以下有期徒刑之刑之罪，
    而受6個月以下有期徒刑或拘役之宣告，因身體、教育、職
    業、家庭之關係或其他正當理由，執行顯有困難者，得以1
    元以上3元以下折算1日，易科罰金…」；而刑法修正施行前
    之易科罰金折算標準，依廢止前罰金罰鍰提高標準條例第2
    條前段規定（現已廢止），就其原定數額提高為100倍折算1
    日，則刑法修正施行前易科罰金之折算標準，應以銀元300
    元折算1 日，再折算為新臺幣後，應以新臺幣900元折算1日
    ；而修正後刑法第41條第1項前段規定：「犯最重本刑為5年
    以下有期徒刑以下之罪，而受6 個月以下有期徒刑或拘役之
    宣告者，得以新臺幣1千元、2千元或3千元折算1日，易科罰
    金」；第2 項規定：「前項規定於數罪併罰，其應執行之刑
    未逾6 個月，亦適用之」，將符合易科罰金標準而併合處罰
    之數罪，限於應執行刑未逾6 月情形，始得易科罰金，固屬
    較不利於行為人之規定，惟因刑法施行法第3 條之1第3項規
    定：「於94年1月7日刑法修正施行前犯併合處罰數罪之一罪
    ，且該數罪均符合第41條第1 項得易科罰金之規定者，適用
    90年1月4日修正之刑法第41條第2 項規定。」，合先敘明。
三、按依司法院釋字第662 號解釋：「中華民國九十四年二月二
    日修正公布之現行刑法第四十一條第二項，關於數罪併罰，
    數宣告刑均得易科罰金，而定應執行刑之刑逾六個月者，排
    除適用同條第一項得易科罰金之規定部分，與憲法第二十三
    條規定有違，並與本院釋字第三六六號解釋意旨不符，應自
    本解釋公布之日起失其效力。」故對於數罪併罰，數宣告刑
    均得易科罰金，而定應執行之刑超過6 個月之案件，依司法
    院釋字第366號、662號解釋意旨，仍得易科罰金。又判決主
    文如漏未記載得易科罰金，參照司法院院字第1356號解釋意
    旨，被告及檢察官均有聲請權。又裁判確定前犯數罪者，併
    合處罰之；數罪併罰，有二裁判以上者，依刑法第51條之規
    定，定其應執行之刑，刑法第50條、第53條分別定有明文。
    且「有二裁判以上，經定其執行刑後，又與其他裁判併合而
    更定其執行刑者，前定之執行刑當然失效，仍應以原來宣告
    之數個刑罰計算，而不以當時該數罪所定應執行刑為計算之
    基準」，最高法院57年度臺抗字第198號裁定意旨可資參照
    。再者，最高法院91年度臺非字第32號裁定意旨復認為上開
    更定應執行刑，不應比原定之執行刑加計其他裁判刑期後為
    重，否則與法律之內部界限有悖，亦屬違法，合先敘明。
四、查受刑人因背信案件等罪即如附表所示之罪名，業經法院
    先後判處如附表所示之刑，並於如附表所示之日期分別確定
    在案，有臺灣高等法院被告前案紀錄表及本院94年度簡字第
    125號、第93年度訴字第147號刑事判決書各1 件在卷可稽。
    茲檢察官聲請如附表所示之罪，定應執行刑及易科罰金折
    算標準諭知宣告，揆諸上開解釋意旨及規定，本院審核認聲
    請為正當，爰諭知宣告其應執行刑及易科罰金之折算標準如
    主文所示。
五、依刑事訴訟法第477條第1項，刑法第2條第1項前段、第53條
    、修正前刑法第51條第5 款、第41條第1項、第2項，修正後
    刑法施行法第3 條之1第3項，廢止前罰金罰鍰提高標準條例
    第2條，現行法規所定貨幣單位折算新臺幣條例第2條，司法
    院大法官會議之釋字第662號解釋意旨，司法院院字第1356
    號解釋意旨，裁定如主文。
中    華    民    國    98    年  12    月    3       日
                  刑事第十九庭法  官  施添寶
以上正本證明與原本無異。
如不服本裁定，應於裁定送達後5 日內，向本院提出抗告書狀。
                              書記官  陳弘文
中    華    民    國    98    年  12    月    3       日
附表：受刑人甲○○定應執行刑案件一覽表。

司法院資訊處製作；財團法人民間司法改革基金會備份。
